【裁判字號】    97,消債更,1660
【裁判日期】    971202
【裁判案由】    聲請更生程序
【裁判全文】
臺灣高雄地方法院民事裁定          97年度消債更字第1660號
聲  請  人  甲○○
上列當事人因消費者債務清理事件聲請更生，本院裁定如下：
    主  文
聲請人甲○○自民國九十七年十二月二日下午四時起開始更生程
序。
命司法事務官進行本件更生程序。
    理  由
一、聲請意旨略以：聲請人因消費借貸、信用卡契約等，致積欠
    無擔保債務合計新臺幣（下同）1,281,003 元，因無法清償
    債務，而於民國95年5 月間依金融主管機關協調成立之中華
    民國銀行公會會員辦理消費金融案件無擔保債務協商機制，
    與債權銀行達成分期還款協議，同意自95年5 月起，以分10
    0 期，利率4.88％之方式償還，依協議每月應償還16,998元
    。然因聲請人收入不穩定，在96年間收入減少，且長子亦於
    96年間出生，致生活費用激增，且先前為履行協商協議，曾
    向公公借款，故每月應攤還18,000元予公公，故於97年2 月
    後，即無力續繳上開協商分期款而毀諾，此乃不可歸責於聲
    請人之事由所致，在聲請人所積欠之無擔保債務未逾1,200
    萬元，復未經法院裁定更生、清算或破產之情形下，爰聲請
    准予裁定更生等語。
二、按債務人不能清償債務或有不能清償之虞者，得依本條例所
    定更生程序，清理其債務；債務人無擔保或無優先權之債務
    總額未逾1,200 萬元者，於法院裁定開始清算程序或宣告破
    產前，得向法院聲請更生；債務人對於金融機構因消費借貸
    、自用住宅借款、信用卡或現金卡契約而負債務，在聲請更
    生或清算前，應提出債權人清冊，以書面向最大債權金融機
    構請求協商債務清償方案並表明共同協商之意旨；債務人與
    金融機構協商成立者，不得聲請更生或清算，但因不可歸責
    於己之事由，致履行顯有重大困難者，不在此限；本條例施
    行前，債務人依金融主管機關協調成立之中華民國銀行公會
    會員辦理消費金融案件無擔保債務協商機制與金融機構成立
    之協商，準用前項之規定，消費者債務清理條例第3 條、第
    42條第1 項、第151 條第1 項、第5 項、第6 項分別定有明
    文。
三、經查：
（一）聲請人就其主張對金融機構欠款高達1,281,003 元，而除
      每月固定薪資外，別無其他財產等事實，已提出債權人清
      冊、財團法人金融聯合徵信中心之個人信用報告回覆書、
      財政部臺灣省南區國稅局95年度綜合所得稅各類所得資料
      清單、財產歸屬資料清單、95年12月至96年11月分之各類
      所得扣繳暨免扣繳憑各1 份為證，經核大致相符。而由聲
      請人近2 年間之收入，每月僅約2 萬6 千餘元，而別無其
      他財產，復積欠高達120 餘萬元之債務以觀，聲請人主張
      其已不能清償債務，應可認定。
（二）另聲請人主張先前雖依中華民國銀行公會會員辦理消費金
      融案件無擔保債務協商機制，與債權銀行達成分期還款協
      議，然因其後收入減少，復加以長子亦於96年間出生，致
      生活費用增加，方未能繼續依約履行乙節，除有聲請人所
      提出之上開財政部臺灣省南區國稅局95年度綜合所得稅各
      類所得資料清單、95年12月至96年11月份之各類所得扣繳
      暨免扣繳憑單在卷可憑外，復有聲請人所提出之協議書、
      戶籍謄本在卷可證。經依上開資料核算之結果，聲請人於
      95年間，每月平均收入尚有29 ,479 元，然自95年12月起
      至96年11月止，每月平均所得即降至23,261元（小數點以
      下均四捨五入），則聲請人主張其於96年間收入減少之事
      實，即非不可採信。聲請人前開每月23,261元之收入，如
      扣除前開協商每月應支付之款項即16,998元後，每月僅餘
      6,263 元之款項可供運用，縱依96年度每人免稅額77,000
      元作為最低生活之計算基礎，每人每月必要之基本生活所
      需亦需約6,500 元，則以聲請人前開每月23,261元之收入
      ，如先支付上述協商款，客觀上應認已無法維持聲請人最
      低人性尊嚴所需之生活水準，堪認聲請人不能依約清償前
      揭協商款項，係因不可歸責於聲請人之事由，致履行顯有
      重大困難。
四、綜上所述，聲請人既積欠金融機構消費貸款、信用卡債務，
    債務金額未逾1,200 萬元，且其未經法院裁定開始更生、清
    算程序或宣告破產，業經本院查明在案，有本院民事紀錄科
    查詢表及本院電話紀錄附卷可稽（詳本院卷第62頁、第87頁
    ），而如上所述，聲請人已不能清償債務，且前雖與金融機
    構協商成立償還協議，後因不可歸責於己之事由，致履行顯
    有重大困難，則其聲請更生，依上規定所示，自無不合，應
    予准許，並命司法事務官進行本件更生程序。
五、依消費者債務清理條例第11條第1 項、第45條第1 項、第16
    條第1 項，裁定如主文。
中    華    民    國    97    年    12    月    2     日
                  民事第三庭    法      官  李怡諄
上為正本係照原本作成。
本裁定不得抗告。
本裁定已於97年12月2 日下午4時公告。
中    華    民    國    97    年    12    月    2     日
                                書  記  官  陳建琪


司法院資訊處製作；財團法人民間司法改革基金會備份。
